臺灣臺中地方法院刑事判決　　　　　　　　　　　　九十二年度易字第二六一七號
　　公　訴　人　臺灣臺中地方法院檢察署檢察官
　　被　　　告　乙○○
　　指定辯護人　本院公設辯護人己○○
右列被告因竊盜案件，經檢察官聲請簡易判決處刑（原聲請案號：九十二年偵字第一
八一二五號），本院台中簡易庭認不宜以簡易判決處刑，移由本院依普通程序判決如
左：
    主  文
乙○○竊盜，累犯，處有期徒刑伍月，如易科罰金，以參佰元折算壹日。
    事  實
一、乙○○有精神宿疾合併輕度智能不足，認知與現實判斷力明顯低於常人，為精神
    耗弱之人。前曾於民國（下同）八十二年間因犯竊盜罪，經本院判處有期徒刑四
    月確定，復因竊盜罪，於八十四年六月八日經本院判處有期徒刑五月，經本院定
    應執行刑為有期徒刑九月，於八十六年三月七日執行完畢，復多次因竊盜案經判
    處罰金刑，八十九年九月三日因竊盜案再經本院判處有期徒刑六月確定，於九十
    年二月二十五日執行完畢，再於九十年六月二十一日因竊盜案經台灣彰化地方法
    院判處有期徒刑十月，九十年八月八日經台灣高等法院台中分院上訴駁回確定，
    於九十一年三月二十一日執行完畢，再因竊盜經本院判處有期徒刑三月確定，仍
    不知悔改而另行基於不法所有之意圖，於九十二年二月十四日十時二十分許，在
    台中縣大里市○○路五一八號「振坤宮」內，徒手竊取該廟所有放置於捐獻箱內
    之香油錢新台幣一千元，得手後因在場民眾丙○○○見狀通知當時該廟副主任委
    員庚○○當場逮捕並報警處理。
二、案經台中縣警察局霧峰分局移送臺灣臺中地方法院檢察署檢察官偵查起訴。
    理  由
一、訊據被告乙○○坦承於前開時地在現場被發現持有現金新台幣一千元等情不諱，
    惟矢口否認有竊盜犯行，辯稱：該現金一千元是母親交付予伊所有，並非行竊得
    來云云，惟查：右揭行竊事實業據目擊證人丙○○○到庭結證稱：「他（被告）
    從廟裡出來，他伸手進入捐獻箱上面的洞口，我就跟坐在隔壁的里長庚○○講有
    人偷錢」「他（被告）說不要抓我，我錢還給你就好了」等語明確，核與證人庚
    ○○即該宮副主任委員及證人戊○○即當日處理之員警到庭結證情節相符，而該
    廟捐獻箱上方洞孔直徑為十公分，依經驗常人可輕易伸手入內取錢，亦經台中縣
    大里市仁化振坤宮函覆本院，有九十三年一月十五日（九三）振坤宮總字第一號
    函附卷可憑，雖被告之母即證人甲○○到庭結證稱：曾經給過被告超過新台幣一
    千元之零用錢云云，惟證人不能明確指出給予被告一千元之年、月、日，亦不能
    指出被告案發時所持有之現金一千元為證人甲○○所交付之現金一千元，自不能
    遽此認定被告案發時所持有之現金一千元為被告母親所交付，被告辯稱伊並未竊
    取香油錢，顯係卸責之詞，不足採信，此外復有贓物認領保管收據一紙、照片二
    張附卷可憑，本件事證明確，被告竊盜之犯行，堪予認定。
二、核被告乙○○所為，係犯刑法第三百二十條第一項之竊盜罪。被告曾犯竊盜罪，
    經臺灣高等法院臺中分院判處有期徒期十月確定，於九十一年三月二十一日執行
    完畢，有臺灣臺中地方法院檢察署刑案資料查註紀錄表及臺灣高等法院被告全國
    前案紀錄表各一份在卷足憑，其受有期徒刑執行完畢後，於五年以內再犯本件有
    期徒刑以上之罪，為累犯，應依刑法第四十七條規定加重其刑。又本院就被告犯
    罪時之精神狀態依職權將被告送林新醫院進行鑑定，經該院精神科醫師范世華實
    施鑑定，其結論認為：『診斷為精神分裂症合併輕度智能不足，因其精神疾病呈
    慢性衰敗，以致認知與現實判斷力明顯受損，然其行為非完全受其妄想及幻覺控
    制，故非「無辨別行為是非之能力」或「無依辨別而為行為之能力」。』是鑑定
    結果認為，刑責能力判斷標準：精神耗弱。此有該院九十三年四月二十八日（九
    三）林醫仁字第二三五號函，附卷可參。足見被告於犯本件竊盜行為時已達精神
    耗弱程度，為精神耗弱之人，仍須擔負前開竊盜行為之罪責，遂依刑法第十九條
    第二項規定減輕其刑，並依規定先加後減之。爰審酌被告為輕度智障之人，受上
    述精神疾病之困擾，致行為偏差，其竊取被害人之行動電話，所得僅現金一千元
    且已物歸原主，及其犯罪之動機、方法、手段等一切情狀，量處如主文所示之刑
    ，並諭知易科罰金之折算標準。
據上論斷，應依刑事訴訟法第四百五十二條、第二百九十九條第一項前段，刑法第三
百二十條第一項、第四十七條、第十九條第二項、第四十一條第一項前段，罰金罰鍰
提高標準條例第一條前段、第二條，判決如主文。
本案經檢察官丁○○到庭執行職務。
中         華       民       國      九十三      年    六  月  二十五  日
                             臺灣臺中地方法院刑事第九庭
                               審判長法  官  曾  佩  琦
                                     法  官  陳  思  成
                                     法  官  陳  如  玲
右正本證明與原本無異。
如不服本判決，應於送達後十日內向本院提出上訴狀 （須附繕本） ，上訴於台灣高
法院台中分院。
                                     書記官
中      華      民      國      九十三      年      六    月  二十五    日
附錄論罪科刑法條
中華民國刑法第三百二十條
 (普通竊盜罪、竊佔罪)
意圖為自己或第三人不法之所有，而竊取他人之動產者，為竊盜罪，處五
年以下有期徒刑、拘役或五百元以下罰金。
意圖為自己或第三人不法之利益，而竊佔他人之不動產者，依前項之規定
處斷。
前二項之未遂犯罰之。
